臺灣高等法院刑事裁定
109年度聲字第3463號
聲  請  人  臺灣高等檢察署檢察官
受  刑  人  張誼嫻



上列聲請人因受刑人數罪併罰有二裁判以上，聲請定其應執行之
刑（聲請案號：臺灣高等檢察署109年度執聲字第1702號），本
院裁定如下：
    主  文
張誼嫻犯如附表所示各罪所處之刑，應執行有期徒刑貳年陸月。
    理  由
一、聲請意旨略以：受刑人張誼嫻（下稱受刑人）因詐欺等數罪
    ，先後經判決確定如附表，應依刑法第53條及第51條第5款
    之規定，定其應執行之刑，爰依刑事訴訟法第477條第1項之
    規定聲請定應執行之刑等語。
二、相關規定之說明：
（一）按「裁判確定前犯數罪者，併合處罰之。但有下列情形之
      一者，不在此限：得易科罰金之罪與不得易科罰金之罪
      。得易科罰金之罪與不得易服社會勞動之罪。得易服社
      會勞動之罪與不得易科罰金之罪。得易服社會勞動之罪
      與不得易服社會勞動之罪。」、「前項但書情形，受刑人
      請求檢察官聲請定應執行刑者，依第51條規定定之。」刑
      法第50條定有明文。又按數罪併罰，分別宣告多數有期徒
      刑者，於各刑中之最長期以上，各刑合併刑期以下，定其
      刑期，但不得逾30年，刑法51條第5款定有明文。即數罪
      併罰，分別宣告多數有期徒刑者，於各刑中之最長期以上
      ，各刑合併之刑期以下，定其刑期，但不得逾30年，刑法
      第51條第5款定有明文。乃因刑罰之科處，應以行為人之
      責任為基礎，考量人之生命有限，刑罰對被告造成之痛苦
      程度，係以刑度增加而生加乘效果，而非等比方式增加，
      如以實質累加方式執行，刑責恐將偏重過苛，不符現代刑
      事政策及刑罰之社會功能，故透過定應執行刑程序，採限
      制加重原則，授權法官綜合斟酌被告犯罪行為之不法與罪
      責程度、各罪彼此間之關聯性（例如數罪犯罪時間、空間
      、各行為所侵害法益之專屬性或同一性、數罪對法益侵害
      之加重效應等）、數罪所反應被告人格特性與傾向、對被
      告施以矯正之必要性等，妥適裁量最終具體應實現之刑罰
      ，以符罪責相當之要求。因此，法院於酌定執行刑時，應
      體察法律恤刑之目的，為妥適之裁量，俾符合實質平等原
      則，否則有悖於公平正義，即有裁量權行使不當之違失（
      最高法院106年度台抗字第177號裁定意旨參照）。是有關
      應執行刑之宣告，並非在法定範圍之內任由法官自由裁量
      ，法官在考量時應注意行為人從其犯數罪所反映之人格特
      性，及考量刑法目的相關之刑事政策，妥為宣告。又刑法
      第50條數罪併罰所規定之定執行刑模式，是保證充分評價
      與不過度評價之方法，故於各罪量刑及合併定應執行刑時
      ，自可衡酌社會通念及個案情節，依公平、比例及罪刑相
      當原則為適當之裁量，以資調和。
（二）數罪併罰定應執行刑之內部暨外部界限：
　　　法律上屬於自由裁量之事項，有其外部性界限及內部性界
      限，並非概無拘束。即刑法第51條第5款規定係採限制加
      重主義，就俱發各罪中，以最重之宣告刑為基礎，由法院
      參酌他罪之宣告刑，裁量加重定之，上揭不得逾法定之30
      年最高限制，即法理上所稱之外部性界限（有最高法院10
      8年度台抗字第384號、106年度台抗字第21號裁定意旨參
      照）；就內部性界限而言，法律上屬於自由裁量之事項，
      雖非概無法律性之拘束，以法院就宣告刑自由裁量權之行
      使而言，應受比例原則、公平正義原則之規範，並謹守法
      律秩序之理念，體察法律之規範目的，使其結果實質正當
      ，俾與立法本旨相契合，亦即合於裁量之內部性界限（最
      高法院108年度台抗字第402號、105年度台抗字第267號裁
      定、106年度台上字第2374號判決意旨參照）。即量刑權
      之法律拘束性原則下，依刑法第51條第5款之規定，採限
      制加重原則，以宣告各刑中之最長期為下限，各刑合併之
      刑期為上限，但最長不得逾30年（修正前則為20年），資
      為量刑自由裁量權之外部界限，並應受法秩序理念規範之
      比例原則、平等原則、責罰相當原則、重複評價禁止原則
      等自由裁量權之內部抽象價值要求界限之支配，使以輕重
      得宜，罰當其責，俾符合法律授與裁量權之目的，以區別
      數罪併罰與單純數罪之不同，兼顧刑罰衡平原則（最高法
      院108年度台抗字第81號、105年度台上字第428號判決意
      旨參照）。
（三）數罪併罰定應執行刑不利益變更禁止原則：　　　
　　　刑事訴訟法第370條第2項、第3項，已針對第二審上訴案
      件之定應執行之刑，明定有不利益變更禁止原則之適用；
      而分屬不同案件之數罪併罰有應更定執行刑之情形，倘一
      裁判宣告數罪之刑，曾經定其執行刑，再與其他裁判宣告
      之刑定其執行刑時，為保護被告權益，在法理上應同受此
      原則之拘束。亦即，另定之執行刑，其裁量所定之刑期，
      不得較重於前定之執行刑加計後裁判宣告之刑之總和。是
      以，刑法第50條規定，裁判確定前犯數罪者，併合處罰之
      目的在使被告（或受刑人）得依同法第51條各款規定，享
      有併合處罰、限制加重刑罰之恤刑利益。而裁判確定前犯
      數罪符合併合處罰之案件，有二以上之裁判，應依刑法第
      51條第5款至第7款定應執行之刑者，最後事實審法院檢察
      署檢察官應依刑事訴訟法第477條第1項規定，聲請該法院
      裁定之，乃檢察官為被告之利益而為聲請，法院於定應執
      行之刑時自不得諭知較重於原裁判合併刑期之總和，否則
      即有違數罪併罰禁止不利於被告（或受刑人）之恤刑立法
      目的（最高法院104年度台抗字第554號裁定意旨參照）。
三、經查：　　　
（一）受刑人前因詐欺等案件，分別經臺灣高等法院高雄分院及
      本院判決如附表所示之刑，均已確定在案，經核合於數罪
      併罰有二裁判以上，定應執行之刑之要件，有各該刑事判
      決、裁定及本院被告前案紀錄表等在卷可參，而本院為上
      開案件犯罪事實最後判決之法院，依前開規定，自應依刑
      法第51條規定定其應執行之刑。又被告所犯如附表編號1
      至4所示得易科罰金之罪與附表編號5至7所示不得易科罰
      金之罪，雖屬刑法第50條第1項但書規定之情形，本不得
      併合處罰，惟受刑人前已請求檢察官聲請定其應執行刑，
      有定刑聲請切結書在卷可按（見本院卷第3頁），經核與
      刑法第50條第2項相符，是聲請人就附表所示各案件定其
      應執行刑之聲請為有理由，應予准許。
（二）本件受刑人所犯如附表所示之罪，各刑中之最長期為1年2
      月，各刑合併之刑期為27年6月，此為量刑自由裁量權之
      外部性界限。另如附表編號1至6所示之罪，業經臺灣高等
      法院高雄分院以107年度聲字第221號裁定定應執行有期徒
      刑1年6月確定；附表編號7所示之罪，經本院以108年度上
      易字第3441號判決定應執行有期徒刑1年4月確定，有前揭
      裁定、判決，及本院被告前案紀錄表等附卷可憑。基於前
      述不利益變更禁止原則之法理，本院定之執行刑，其裁量
      所定之刑期，不得較重於前開所定執行刑加計裁判宣告之
      刑之總和2年10月。
（三）爰以受刑人責任為基礎，在外部性及內部性界限範圍內，
      適用不利益變更禁止原則，並審酌犯罪時間之分布，係於
      103年3、4月間，及於105年6月25日所犯，所為均為加入
      詐騙集團擔任第一線話務人員，各次詐欺犯行之方式、態
      樣、時間等，參酌一罪一罰原則，及受刑人在先前定應執
      行刑所受有刑罰減輕幅度，與刑罰邊際效應情形，受刑人
      復歸社會之可能性等一切情狀，定其應執行之刑，以符合
      罪刑相當之原則。至於受刑人所犯如附表編號所示1至4之
      罪雖得易科罰金，但因與如附表編號5至7所示不得易科罰
      金之罪併合處罰之結果，本院於定其應執行刑時，不得諭
      知易科罰金，自無庸為易科罰金折算標準之記載。
四、據上論斷，應依刑事訴訟法第477條第1項，刑法第53條、第
    51條第5款、第50條第1項但書、第2項，裁定如主文。　　
中　　華　　民　　國　　109 　年　　8 　　月　　31　　日
                  刑事第十四庭審判長法　官  黃斯偉
                                    法　官  許泰誠
                                    法　官  程克琳
以上正本證明與原本無異。 
如不服本裁定，應於裁定送達後5日內向本院提出抗告狀。
                                    書記官  劉靜慧
中　　華　　民　　國　　109 　年　　9 　　月　　2 　　日